【裁判字號】    97,交上易,491
【裁判日期】    970918
【裁判案由】    公共危險
【裁判全文】
臺灣高等法院臺南分院刑事判決       97年度交上易字第491號
上  訴  人
即  被  告  甲○○
選任辯護人  蔡金保  律師
上列上訴人因公共危險案件，不服臺灣雲林地方法院九十七年度
交易字第一○一號中華民國九十七年七月九日第一審判決（起訴
案號：臺灣雲林地方法院檢察署九十七年偵字第二七三八號），
提起上訴，本院判決如下：
    主  文
上訴駁回。
    事  實
一、甲○○前於民國（下同）九十三年間，因不能安全駕駛案件
    ，經台灣雲林地方法院檢察署檢察官，以九十三年度偵字第
    三二○號為緩起訴處分，並於九十四年三月七日緩起訴期滿
    確定，竟不知悔改，又於九十六年間，因不能安全駕駛案件
    ，經原審以九十六年港交簡字第三十二號判處有期徒刑四月
    確定，嗣再經裁定減為有期徒刑二月確定，於九十六年八月
    八日執行完畢。詎甲○○猶不知悔改，復於九十七年五月廿
    一日晚上十一時許，在雲林縣北港鎮大北里大北六八號住處
    ，飲用啤酒二瓶後，已達不能安全駕駛動力交通工具狀態，
    竟仍於九十七年五月廿二日上午九時三十五分許，駕駛四二
    七九─ＮＸ號小客車，前往長庚紀念醫院嘉義分院，迨於九
    十七年五月廿二日中午十二時五分許，回程行經雲林縣北港
    鎮草湖里社區活動中心前，因開啟車門，使駕駛ＱＣＤ─八
    八九號機車「乙○○○」反應不及，撞上甲○○所駕駛上開
    小客車車門而倒地受傷（傷害部分未據告訴），經警據報前
    往現場處理，於九十七年五月廿二日中午十二時五十八分許
    ，測得甲○○呼氣所含酒精濃度值達每公升○‧六五毫克。
二、案經雲林縣警察局北港分局報請臺灣雲林地方法院檢察署檢
    察官偵查起訴。
    理  由
甲、證據能力部分：
    本件經被告甲○○於本院當庭表示認罪，且經檢察官同意，
    而以簡式審判程序加以審理，有本院九十七年九月四日審判
    筆錄在卷足憑，則依刑事訴訟法第二百七十三條之二、同法
    第一百五十九條第二項規定，不適用傳聞法則有關限制證據
    能力相關規定，合先敘明。
乙、實體部分：
一、上揭被告酒後不能安全駕駛事實，業據被告於原審及本院上
    訴審時，均坦承不諱，並有酒精測定紀錄表、刑法第一八五
    條之三案件測試觀察紀錄表、雲林縣警察局雲警交字KAE-11
    7776號舉發違反道路交通管理事件通知單、現場照片在卷可
    稽（詳二七三八號偵查卷十二至十五、十七、二○頁）。被
    告自白，核與事實相符。被告犯行，事證明確，堪以認定。
    至被告上訴指稱，其因罹患肝硬化，致代謝功能異常，始測
    出呼氣後所含酒精濃度值高達每公升○‧六五毫克云云。然
    被告既罹有肝硬化情形，理當注意不應再飲酒為是。被告捨
    此不為，仍為飲酒，致酒後測出呼氣後所含酒精濃度值，高
    達每公升○‧六五毫克，自難執此解免其責。是被告以此置
    辯，要無理由，併此敘明。
二、核被告所為，係犯刑法第一百八十五條之三不能安全駕駛動
    力交通工具罪。又被告於九十六年間，因不能安全駕駛案件
    ，經原審以九十六年港交簡字第三十二號判處有期徒刑四月
    確定，嗣再經裁定減為有期徒刑二月確定，並於九十六年八
    月八日執行完畢，有臺灣高等法院被告前案紀錄表在卷可按
    。被告於受有期徒刑執行完畢後，五年內，故意再犯有期徒
    刑以上之罪，為累犯，應依刑法第四十七條第一項規定，加
    重其刑。
三、原判決以被告所犯公共危險犯行，罪證明確，因予適用刑法
    第一百八十五條之三、第四十七條第一項、第四十一條第一
    項前段，刑法施行法第一條之一第一項、第二項但書規定，
    併審酌被告曾有二次酒後駕車前科紀錄，竟仍不思警惕，再
    為本件犯罪行為，足見被告並未因先前所受刑之宣告，而記
    取教訓，所為漠視社會大眾安全及犯後坦承犯行、教育程度
    為高中肄業等一切情狀，對被告量處有期徒刑六月，併諭知
    所處徒刑，如易科罰金之折算標準，以資懲儆。
四、本院經核，原判決認事用法，均無違誤，量刑亦稱妥適。被
    告上訴意旨以，其已坦承犯行，但原審對被告判處有期徒刑
    六月，量刑過重；又本件被告係將車停在社區活動中心，直
    至下車離去時，均未發生事故，係被告嗣後返回車內取物，
    在開啟車門時，始與被害人乙○○○發生擦撞，是本件事故
    發生與被告駕駛行為顯然無涉；又強制責任保險之保險事故
    ，應係涵蓋所有使用或管理被保險車輛行為，開啟車門當然
    包含在內，但開啟車門並非犯罪行為；查被告本件開啟車門
    時，已在被告酒後駕車不能安全駕車行為完成後，自非屬駕
    駛行為，應符合強制汽車責任險理賠條件，然因原判決犯罪
    實欄，籠統包含認定被告開啟車門行為亦屬犯罪行為，致被
    害人無法獲得理賠，或被告有遭求償追索危險，因而指摘原
    判決不當云云。然查，被告前已有二次因酒後不能安全駕駛
    犯行，分別經檢察官為緩起訴處分及經法院判刑確定在案，
    有台灣高等法院被告前案紀錄表在卷可憑。被告猶不知悔改
    ，茲又再犯，且係累犯，原判決審酌上情，而對被告此次酒
    後不能安全駕駛行為，判處有期徒刑六月，本院認符合罪刑
    相當原則。被告上訴意旨，指摘原判決量刑過重，顯無理由
    。至被告因開啟車門，致被害人乙○○○機車撞上而倒地受
    傷，已據被害人乙○○○指述甚詳，並有被告小客車車門受
    損及被害人許月琴機車受損照片在卷可憑（詳二七三八號偵
    查卷十二至十四頁），即被告對此亦不否認。是本件被告顯
    有因駕車開啟車門，致被害人機車撞上而受傷行為存在。被
    告此部分行為涉犯過失傷害犯行，因過失傷害罪係告訴乃論
    之罪（刑法第二百八十四條、第二百八十七條參照），且本
    件未據被害人乙○○○提出告訴，故檢察官未起訴，原審依
    不告不理原則，乃未予審理。惟原審基於事件發經過，於犯
    罪事實欄敘及該部分事實，核無不當。被告上訴意旨以，原
    判決敘及此情，致不合保險理賠條件，而提起本件上訴。依
    上所述，亦無理由。綜上，被告上訴意旨所指各情，均無理
    由，應予駁回。又被告辯護人於本院上訴審時，請求傳訊證
    人蘇俊吉以證明被害人機車撞上被告小客車經過。然本件審
    理範圍係被告酒後不能安全駕駛犯行，並非被告駕車肇事過
    失犯行，則上開證人蘇俊吉待證事項，核與本件犯罪事實無
    關聯性，依法自不必調查（刑事訴訟法第一六三條之二參照
    ），併此敘明。
據上論斷，應依刑事訴訟法第三百六十八條，判決如主文。
本案經檢察官郭珍妮到庭執行職務。
中    華    民    國    97    年     9    月    18    日
                  刑事第六庭    審判長法  官  董武全
                                      法  官  沈揚仁
                                      法  官  杭起鶴
以上正本證明與原本無異。
不得上訴。
                                      書記官  許美惠
中    華    民    國    97    年     9    月    18    日
附錄法條：
刑法第一百八十五條之三：
服用毒品、麻醉藥品、酒類或其他相類之物，不能安全駕駛動力
交通工具而駕駛者，處一年以下有期徒刑、拘役或科或併科十五
萬元以下罰金。


司法院資訊處製作；財團法人民間司法改革基金會備份。
